【裁判字號】    95,抗,281
【裁判日期】    951020
【裁判案由】    假扣押
【裁判全文】
臺灣高等法院高雄分院民事裁定           95年度抗字第281號
抗  告  人  戊○○
                        4 樓.
                      送達代.
相  對  人  乙○
            丁○○
            丙○○
                        樓
上列抗告人與相對人等三人間假扣押事件，對於民國95年8 月10
日臺灣高雄地方法院95年度裁全字第7115號更正裁定，提起抗告
，本院裁定如下：
    主  文
抗告駁回。
抗告訴訟費用由抗告人負擔。
    理  由
一、抗告意旨略以：抗告人前聲請原審法院對相對人裁定准予假
    扣押事件，業經原審法院於95年6 月9 日95年度裁全字第71
    15號裁定，命抗告人以新台幣（下同）66萬7000元或同額無
    記名可轉讓定期存單為相對人供擔保後，對於相對人之財產
    於2000萬元範圍內，得為假扣押（下稱原裁定），原裁定並
    無顯然錯誤情形，詎原審法院竟於同年8 月10日，以原裁定
    顯然錯誤為由，將原裁定原本、正本主文欄中第1 項關於「
    新台幣陸拾陸萬柒仟元」之記載，更正為「新台幣陸佰陸拾
    陸萬柒仟元」，是該更正裁定即有違誤，自應廢棄該更正裁
    定等語。
二、惟按判決有誤寫、誤算或其他類此之顯然錯誤者，法院得依
    聲請或依職權以裁定更正；其正本與原本不符者，亦同，民
    事訴訟法第232 條第1 項定有明文。此項規定，依同法第
    239 條規定，於裁定準用之。而所謂是否顯有錯誤，於未經
    言詞辯論之案件，則應就卷內資料綜合審認之。查抗告人係
    以其對相對人有2000萬元債權，為免日後有難以強制執行之
    虞，且陳明願供擔保，以代假扣押原因釋明之不足而聲請准
    為假扣押裁定，此有假扣押聲請狀附於原裁定卷（第3 、4
    頁）甚明。次按民事訴訟法有關保全程序擔保金額之多寡，
    除同法第526 條第4 項別有規定外，固無明文限制而委諸法
    院就具體個案斟酌之，且如依上旨就個案別有考量，此特殊
    考量既作為法院裁定擔保金額之依據，自應於裁定上顯現其
    意旨，否則當事人及上級法院即無從審究其命供擔保之金額
    是否妥適。至如未就個案為特殊考量，通常係以請求金額三
    分之一作為供擔保金，至少不致以請求金額之十分之一命供
    擔保，此乃法界週知之事實。
三、查本件抗告人請求保全之債權額為2000萬元，業如上述，如
    以命供擔保金之常態即債權額三分之一計算，其擔保金應為
    666 萬餘元，此亦為原審何以為如上更正裁定之所在。再參
    以依原裁定理由欄第2 段，原審法院係斟酌相對人因本件假
    扣押致其不能利用或處分受假扣押標的物所受之損害額，再
    考量其另供擔保或本件假扣押不當所生之損害額，並衡以目
    前社會經濟狀況及銀行存放款利率等一切情形而酌定擔保金
    額等情以觀，有原裁定附卷可憑。則姑不論及上開不能利用
    假扣押標的物或不當假扣押所受損害額，徒以所保全債權額
    如以銀行存款利率年息百分2 計算，一年即有40萬元損失，
    參以本件保全債權額為2000萬元，依法可上訴至第三審法院
    ，則至本案訴訟確定時，最少有3 年4 月（僅依司法院所頒
    一審、二審辦案期限各為1 年4 月、2 年計算，計3 年4 月
    ）即已超過120 萬元，何況本件所供擔保金66萬7000元僅為
    所欲保全債權額2000萬元之三十分之一，不但異於一般命供
    擔保金額為保全債權額之三分之一，甚或亦低於依法有特別
    考量之十分之一，且依原裁定意旨，又看不出有何特殊考量
    之處，則原裁定原本、正本顯然誤寫已甚瞭然，是原審法院
    依職權裁定更正即屬有據。從而，抗告意旨指摘原更正裁定
    違誤，應予廢棄，即非可信，自應駁回其抗告。
四、依民事訴訟法第495 條之1 第1 項、第449 條第1 項、第95
    條、第78條，裁定如主文。
中    華    民    國    95    年    10    月    20    日
                            民事第五庭
                                審判長法官    蔡明宛
                                法      官    曾錦昌
                                法      官    黃國川
以上正本證明與原本無異。
如不服本裁定應於送達後10日內向本院提出抗告狀 (並按他造當
事人之人數附繕本)， 並繳納抗告費新台幣1,000 元。
中    華    民    國    95    年    10    月    20    日
                                書  記  官    梁雅華
抗告人之配偶、三親等內之血親、二親等內之姻親，或抗告人為
法人、中央或地方機關時，其所屬專任人員具有律師資格並經法
院認適當者，亦得為第三審代理人。抗告人或其法定代理人具有
律師資格者及前項情形，應於提起抗告或委任時釋明之。


司法院資訊處製作；財團法人民間司法改革基金會備份。
